【裁判字號】    97,重訴,684
【裁判日期】    990707
【裁判案由】    損害賠償
【裁判全文】
臺灣臺北地方法院民事判決             97年度重訴字第684號
原      告  吳進德
訴訟代理人  林良財律師
複代理人    李明哲律師
被      告  葉建成
            群益證券股份有限公司
法定代理人  陳田文
訴訟代理人  何榮源律師
            賴璦雯律師
被      告  元大證券股份有限公司
法定代理人  申鼎籛
訴訟代理人  涂宜雯
            詹昆霖
            鄭硯芬
            高惠筠
被      告  永豐金證券股份有限公司
法定代理人  黃敏助
訴訟代理人  高瑞錚律師
            陳在源律師
            張梅音律師
上列當事人間請求損害賠償事件，本院於民國99年6月3日言詞辯
論終結，判決如下：
    主  文
被告葉建成應給付原告新臺幣參仟玖佰參拾壹萬玖仟參佰玖拾肆
元，及自民國九十七年八月三十日起至清償日止，按年息百分之
五計算之利息。被告永豐金證券股份有限公司就其中新臺幣肆佰
柒拾萬伍仟元，及自民國九十七年六月五日起至清償日止，按年
息百分之五計算之利息部分，應與被告葉建成連帶給付之。
原告其餘之訴駁回。
訴訟費用由被告葉建成負擔二分之一，被告永豐金證券股份有限
公司就其中十分之一連帶負擔之，餘由原告負擔。
本判決原告勝訴部分，於原告分別以新臺幣壹仟參佰壹拾萬柒仟
元、新臺幣壹佰伍拾陸萬玖仟元為被告葉建成、永豐金證券股份
有限公司供擔保後，得假執行。但被告葉建成、永豐金證券股份
有限公司如分別以新臺幣參仟玖佰參拾壹萬玖仟參佰玖拾肆元、
新臺幣肆佰柒拾萬伍仟元為原告預供擔保，各得免為假執行。
原告其餘假執行之聲請駁回。
    事實及理由
壹、程序方面：
  （一）按當事人喪失訴訟能力或法定代理人死亡或其代理權消
        滅者，訴訟程序在有法定代理人或取得訴訟能力之本人
        ，承受其訴訟以前當然停止；前條所定之承受訴訟人，
        於得為承受時，應即為承受之聲明，民事訴訟法第170
        條、第175 條第1項分別定有明文。經查，被告元大證
        券股份有限公司（下稱元大證券）之法定代理人原為杜
        麗莊，嗣於訴訟繫屬中變更為申鼎籛，業據其具狀聲明
        承受訴訟，並提出公司變更登記事項卡乙份為憑（見本
        院卷(三)第94至96頁），核無不合，應予准許。
  （二）次按訴狀送達後，原告不得將原訴變更或追加他訴，但
        擴張或減縮應受判決事項之聲明者不在此限，民事訴訟
        法第255條第3款定有明文。經查，原告原起訴聲明為：
        「(一)被告葉建成、群益證券股份有限公司（下稱群益證
        券）應連帶給付原告新臺幣（下同）3600萬元，及自民
        國91年2月1日起至清償日止，按年息5％計算之利息。
        (二)被告葉建成、元大證券應連帶給付原告700萬元，及
        91年9月1日起至清償日止，按年息5％計算之利息。(三)
        被告葉建成、永豐金證券股份有限公司（下稱永豐金證
        券）應連帶給付原告700萬元，及自96年1月1日起至清
        償日止，按年息5％計算之利息」，嗣於98年11月11日
        具狀變更為：「(一)被告葉建成、群益證券應連帶給付原
        告3600萬元，及自起訴狀繕本送達之翌日起至清償日止
        ，按年息5％計算之利息。(二)被告葉建成、元大證券應
        連帶給付原告1356萬1994元，及自起訴狀繕本送達之翌
        日起至清償日止，按年息5％計算之利息。(三)被告葉建
        成、永豐金證券應連帶給付原告3324萬3000元，及自起
        訴狀繕本送達之翌日起至清償日止，按年息5％計算之
        利息」（見本院卷(四)第34 、55、70頁），復於99年2月
        25日具狀變更聲明(二)為：「被告葉建成、元大證券應連
        帶給付原告662萬6428元，及自起訴狀繕本送達之翌日
        起至清償日止，按年息5％計算之利息」（見本院卷(四)
        第166頁），核屬擴張及減縮應受判決事項之聲明，揆
        諸前揭規定，尚無不合，應予准許。
  （三）被告葉建成未於言詞辯論期日到場，核無民事訴訟法第
        386條所列各款情形，爰依原告之聲請，由其就該部分
        一造辯論而為判決。
貳、實體方面：
一、原告起訴主張：
  （一）被告葉建成於87年6月3日起至89年11月25日止，任職於
        被告群益證券，原告於88年4月29日至被告群益證券開
        戶（集保存摺帳戶：527I0000000、往來銀行帳戶：新
        竹商業銀行東湖分行、帳號：00000000000000），並由
        群益證券營業員被告葉建成為原告辦理開戶事宜，原告
        遂自88年8月下旬起，開始使用上開帳戶投資股票。嗣
        被告葉建成於90年1月間離職，並先後任職於鼎康證券
        股份有限公司（現經合併為元大京華證券股份有限公司
        ，後又經合併為元大證券，下稱鼎康證券）、建華證券
        股份有限公司（現經合併為永豐金證券），被告葉建成
        以配息、配股免稅、手續費折扣等優惠方式力勸原告隨
        其於元大證券、永豐金證券開戶，原告先於89年11月間
        至被告元大證券合併前之鼎康證券開立本人帳戶（集保
        存摺帳號：989I000000-0、往來銀行帳戶：華南銀行東
        湖分行帳號000000000000），復於91年8月間至被告永
        豐金證券時開立原告本人帳戶（集保存摺帳戶：551W00
        00000、往來銀行帳戶：建華銀行帳號0000000000000-0
        ），以此帳戶繼續投資股票。詎被告葉建成未依原告委
        託事項執行有價證券之買賣，其以被告群益證券要求收
        回存摺為由取走原告之存摺，並偽造元大證券「有價證
        券庫存餘額表」供原告比對被告元大證券集保存摺股票
        狀況，另以洗錢防制法規定為由，要求原告將元大證券
        存摺交出，更偽造永豐金證券「客戶餘額資料查詢單」
        等物供原告確認股票餘額，再以永豐金證券之職員電子
        信箱帳號寄發電子郵件通知原告相關股票訊息以取信原
        告，並使用被告永豐金證券之報表偽造有價證券對帳單
        取信原告，直至95年11月底原告電詢被告葉建成股票相
        關事宜時始發現集保、活儲存摺遭掛失，原告所持有之
        元大證券「有價證券庫存餘額表」、永豐金證券「客戶
        餘額資料查詢單」、「有價證券對帳單」均為偽造，原
        告向臺灣證券交易股份有限公司（下稱臺灣證券交易公
        司）暨集保中心查詢帳戶內股票餘額方知原告股票遭盜
        賣，自89年9月20日起，被告葉建成未經原告同意盜賣
        原告證券帳戶內股票，並侵占該股票之交割銀行存款，
        原告匯至群益證券原告本人帳戶而遭被告葉建成盜領之
        金額高達3600萬元，原告於元大證券帳戶遭被告葉建成
        盜領之金額為662萬6428元，於永豐金證券帳戶遭被告
        葉建成盜領之金額為3324萬3000元，合計共遭盜領7586
        萬9428元 。
  （二）被告葉建成先後於被告群益證券、元大證券、永豐金證
        券任職期間，其主管均為王弘萍（王弘萍與被告葉建成
        同自群益證券離職，而先後任職於元大證券、永豐金證
        券），益徵被告群益證券、元大證券及永豐金證券對證
        券營業員之監督顯有疏懈，被告葉建成上述行為已違反
        證券商管理規則第37條第1項第3、4、13、15、17、18
        、19款、證券商負責人與業務人員管理規則第18條第2
        項第7、8、10、11、13、19款及證券交易法第60條之規
        定致原告受有損害，原告自得依民法第184條第1項後段
        及第2項之規定向被告葉建成求償，而被告群益證券、
        元大證券、永豐金證券既為被告葉建成之僱用人，原告
        自得依民法第188條之規定請求渠等與被告葉建成負連
        帶責任。另原告既在被告群益證券、元大證券、永豐金
        證券開戶進行股票買賣事宜，則原告與渠等即具有委任
        關係，而被告葉建成為渠等之使用人，其故意盜賣、盜
        領被告之股票與存款，依民法第244條之規定，渠等應
        對葉建成之故意犯行負同一責任，而原告得依據民法第
        544條向渠等求償，爰依侵權行為、委任之法律關係提
        起本件訴訟等語。並聲明：(一)被告葉建成、群益證券應
        連帶給付原告3600萬元，及自起訴狀繕本送達之翌日起
        至清償日止，按年息5％計算之利息。(二)被告葉建成、
        元大證券應連帶給付原告662萬6428元，及自起訴狀繕
        本送達之翌日起至清償日止，按年息5％計算之利息。
        (三)被告葉建成、永豐金證券應連帶給付原告3324萬3000
        元，及自起訴狀繕本送達之翌日起至清償日止，按年息
        5％計算之利息。(四)願供擔保請准宣告假執行。
二、被告部分：
  （一）被告葉建成未於言詞辯論期日到場，亦未提出書狀作任
        何聲明或陳述。
  （二）被告群益證券抗辯：
      1.被告葉建成係自87年6月3日起擔任被告東湖分公司營業
        員，至89年11月25日離職，其在職期間，原告帳戶之股
        票交易係由其負責接單及下單，原告係於88年4月29日
        親自至被告東湖分公司開立股票交易帳戶（帳號4381-0
        ），並於88年7月31日申請開立信用交易帳戶，並非由
        被告葉建成為原告辦理開戶事宜，且原告於被告群益證
        券交易期間，被告群益證券均依約將每月買賣對帳單寄
        至原告於開戶資料中所填之聯絡地址，原告確曾於89年
        8月間申辦集保存摺之掛失及補發，至於各該申請書上
        之戶名欄上是否係原告親自填寫或委請他人填寫或以蓋
        印代之均可，另證券交易相關憑證之保存期限為5年，
        原告交易期間係87至89年間，相關對帳單及掛號資料已
        逾保存期限未留存，原告自應就其主張之各種股票何以
        係其委託買入、何時如何被擅自賣出、被告葉建成何時
        、如何盜領銀行存款、因而受有如何數額之損害、及被
        告群益證券如何應就被告葉建成之行為負僱用人責任等
        事實負舉證責任，依照有價證券集中交市場實施全面款
        券劃撥制度注意事項第1條、第3條及證券商負責人與業
        務人員管理規則第2條第2項第2款、第3條第1項第2款、
        第4條第1項、第2項第1款、第18條第2項第8款、第11款
        及兩造約定，原告委託被告群益證券買賣股票，僅能指
        示被告群益證券之營業員即被告葉建成在原告本人帳戶
        內買賣股票，且在各次買賣股票交易過程中，被告葉建
        成只負責執行下單工作，即依原告之指示內容填寫買進
        或賣出委託單，並交付電腦輸入人員將之輸入電腦搓合
        ，原告交易後，有關股票及款項之交割，亦須在原告名
        義之特定帳戶內進行轉撥收付，至於款券交割作業，或
        提供他人帳戶予客戶使用等事項，被告葉建成不得為之
        ，原告亦不得要求被告葉建成為之，蓋依上開規定，營
        業員代客戶向交割銀行辦理存、提款、轉帳、匯款等事
        項，均非被告群益證券之業務，亦非營業員之職務，原
        告苟私下利用被告葉建成為代其向交割銀行辦理存、提
        款、轉帳、匯款等事項，被告葉建成並非執行被告群益
        證券所賦與之職務，如因此遭被告葉建成藉機盜領存款
        ，應自負其責。而原告開戶後，自88年5月25日起至89
        年10月21日止，即依上開交易過程，指示被告葉建成在
        原告本人帳戶內完成鉅額交易，原告如果確實依照證券
        法令及兩造契約約定，在原告帳戶內買賣股票，並自行
        保管印鑑及銀行存摺暨集保帳戶存摺，即不可能遭被告
        葉建成盜賣股票或盜領存款，若原告將存摺及印章交付
        被告葉建成，致其有機可乘，亦應由原告自負其責。其
        次，原告已有本人帳戶可以買賣股票，根本無需在借用
        沈宛蘇帳戶使用，倘原告私下委託被告葉建成，由其提
        供沈宛蘇帳戶買賣股票，並由原告將所需資金匯入沈宛
        蘇帳戶，則被告葉建成果有擅自賣出沈宛蘇帳戶內屬於
        原告委託買進之股票或擅自領取沈宛蘇帳戶內屬於原告
        之款項，乃違背原告與被告葉建成間之契約，並非原告
        與被告群益證券間之契約，且原告自承被告葉建成有將
        沈宛蘇帳戶之存摺及印章交由原告保管等語，則葉建成
        即不可能擅自提領沈宛蘇帳戶內之存款，是被告葉建成
        受原告委託在沈宛蘇帳戶內買賣股票之行為，係基於原
        告與被告葉建成間訂立之委託契約，並非執行被告群益
        證券之職務。
      2.被告葉建成係經主管機關審核認定之合格營業員，其在
        被告群益證券東湖分公司擔任營業員職務，亦經向臺灣
        證券交易所登記在案，被告葉建成在受僱前及受僱中，
        包括執行在原告本人帳戶買賣過程中，未曾有過不適任
        營業員之情事發生，故被告在選任被告葉建成擔任營業
        員上，已盡相當之注意義務，又被告群益證券僱用被告
        葉建成為營業員後，即經常在各種內部會議中督促被告
        葉建成等全體員工須遵守前揭證券管理法令，不得有提
        供他人帳戶供客戶使用或與客戶金錢往來等禁止情事，
        是縱認被告葉建成係執行被告群益證券之職務，被告群
        益證券在選任及監督被告葉建成職務之執行上已盡相當
        之注意義務，原告違反上開法令規定及兩造約定，私下
        利用被告葉建成提供之帳戶買賣股票，復不自行保管帳
        戶之存摺印章，致被告葉建成有機可乘，原告明知此種
        異常交易模式風險極高而仍決定採行，其所致非正常交
        易風險，本應由原告自行承擔。況被告葉建成在執行賣
        出沈宛蘇帳戶內之股票，被告群益證券無從知悉沈宛蘇
        帳戶內何種股票係原告所委託買進且未經原告同意賣出
        ，自不可能就此異常交易行為進選任監督之注意義務，
        是被告群益證券縱加以相當之注意，仍不免發生損害。
      3.原告開戶時所簽署之文件中，委託買賣證券受託契約書
        第1條載明上開委託人委託買賣證券注意事項為契約之
        一部分，聲明書載明：「另立書人聲明願遵守證券法令
        之規定，不將原留印鑑、款項、存摺（含一般銀行存摺
        與集保公司存摺）或有價證券交由貴公司在職人員保管
        或其有借貸金錢或股票情事，否則因此項所生糾葛或損
        害，願自行負責，概與貴公司無涉。特立此聲明為憑」
        ，委託人交割款券劃撥同意書載明：「委託人同意將委
        託貴公司買賣有價證券之款券交付或受領，由本人設立
        於○○銀行活期(儲蓄）存款第4381-0號帳戶（指新竹
        商業銀行東湖分行第00000000000000號帳戶）及有價證
        券集中保管第4381-0號帳戶遵行與貴公司轉撥收付，並
        依規定辦理集保證券存摺補登...」等文字，被告群益
        證券以上開書面要求原告應在原告本人帳戶內買賣股票
        及交割款券，並應自行保管存摺及印鑑章，依舉輕明重
        原則，當然包括不使用他人帳戶買賣股票，原告違反上
        開證券管理法令規定及兩造約定之交易方式，私下利用
        被告葉建成提供之沈宛蘇枝帳戶買賣股票，致被告葉建
        成有機可乘，因此所生之損害，依委託人委託買賣證券
        注意事項第10條、第11條規定、上開委託買賣證券契約
        書第1條及聲明書之約定、民法第148條第2項規定，應
        由原告自行承擔損害，被告群益證券不負賠償責任。
      4.關於遭被告葉建成盜賣股票之時間起點，原告前後所述
        不一，且原告並未就被盜賣股票部分，指明各次被盜賣
        股票之時間、種類、數量及各該次賣出股票所得款項、
        流向、暨其損失數額，並應就被盜領存款部分，敘明各
        次被盜領存款之方法、時間、金額，僅計算原告銀行帳
        戶歷史明細入款、出款之差額作為原告帳戶股票遭盜賣
        之受害金額，縱原告計算無誤，亦不得以被盜賣股票之
        買入價格作為損害金額，退言之，原告股票果被盜賣，
        賣得股款仍匯入原告銀行帳戶，原告並無損失。再者，
        原告帳戶89年9月20日之股票交易，於89年9月22日完成
        交割後，原告銀行帳戶餘額僅4萬8876元，惟該銀行帳
        戶在同年9月26日股款收入及現金支出各47萬410元、9
        月30日股款收入及轉帳支出各149萬3364元、10月3日股
        款收入214萬5465元、股款支出111萬9975元、轉帳支出
        102萬5490元，且上開兩筆轉帳支出、89年10月18日轉
        帳支出138萬6995元、89年10月19日轉帳支出282萬2106
        元，以上4筆共計672萬7955元，原告自承係其轉入沈宛
        蘇帳戶，上開支出款項均來自股款收入，另原告帳戶在
        89年9月20日之後，仍有買進鉅額股票，89年9月30日資
        買亞聚股票200張（每張1000股）、10月2日資買國壽40
        張、10月5日資買旺宏50張、10月12日資買鴻海13張、
        10月13日及同月16日資買宏電各50張，所需交割股款，
        除原告於89年10月4日現金存入3筆共計108萬3847元，
        供作上述國壽股款支出外，其餘股款支出亦均來自股款
        收入，足證89年9月20日以後之售股行為係原告所為，
        是原告指稱89年9月20日以後係被告葉建成盜賣云云，
        確非事實。
      5.原告附表3.載明被告葉建成於89年7月20日資買國喬股
        票100張，7月24日需給付股款85萬1021元，惟原告交割
        銀行帳戶原僅有56萬2620元，原告自認於89年7月24日
        當日匯款轉入30萬元，完成該次股款支出交割，國喬股
        票交易確係原告所為無疑，且原告主張係葉建成盜買原
        告於被告公司帳戶股票，再將之盜賣，則同一股票理應
        先盜買，始可能再予賣出，惟該表所列89年9月28日普
        賣亞聚100張，10月5日普賣彰銀5張，資賣萬海20張，
        但在此前卻無各該股票之盜買紀錄，又該表所列89年9
        月18日資買中石化300張，89年9月30日普賣300張後，
        所列89年10月3日盜賣之30張，不知從何而來？足證附
        表3係原告訴訟中始隨意拼湊指謫。
      6.各上市櫃公司或其股務代理須寄發股東常會開會通知、
        增資新股發放通知書暨集保帳簿劃撥通知書、現金股利
        領取暨匯撥通知書、股利扣繳憑單等文件予各股東時，
        係按臺灣證券集保公司所提供之媒體磁帶上之股東集保
        通訊地址寄發，原告自陳在89年7月13日之前皆有收到
        股東會開會通知書，且89年之股票股利與現金股利皆有
        匯入原告指定帳戶，原告帳戶股票果在89年10月21日止
        已遭被告葉建成盜賣一空，則原告在90年間未收到各該
        公司之股東常會開會通知書、增資新股發放通知書暨集
        保帳簿劃撥通知書、現金股利領取暨匯撥通知書、股利
        扣繳憑單等文件，也無法收到90年間所發出來之股利，
        則原告至遲在90年底或91年初，應即知被告葉建成已將
        其帳戶內股票賣光，而原告竟稱伊於95年12月底始發覺
        ，此距被盜賣時間已隔6年，殊背情理，原告另稱其銀
        行帳戶鉅額存款在89年底前亦被盜領一空，至95年12月
        底始發覺云云，惟原告竟任令鉅款在該帳戶以活期存款
        性質存在6年之久，亦難想像，另本件交割銀行即新竹
        商業銀行，對於股票交割款項，係採逐筆列印在存摺上
        ，且標明股票名稱，原告自己保管交割銀行存摺，復自
        承在89年8月17日至89年10月19日止，有41次自其銀行
        帳戶轉帳至沈宛蘇銀行帳戶，則附表2、3股票交易果非
        原告所為，原告至遲在上開轉帳期間即可自交割銀行存
        摺上查悉，原告遲至96年5月21日始起訴請求，其侵權
        行為請求權顯已逾2年期間不行使而消滅，被告拒絕給
        付。原告復追加被告葉建成自89年7月13日起至同年9月
        19日止盜賣股票部分，原告自陳其於95年12月底，已知
        悉葉建成盜賣股票及盜領存款，其遲至98年9月21日始
        以準備4狀增加主張請求此部分之損害賠償，該部分之
        侵權行為請求權顯已逾2年期間不行使而消滅，被告群
        益證券自得拒絕給付。
      7.原告主張附表A、B所列匯款存入銀行帳戶款項，係因先
        前融資買入股票而須做還款之用云云，並非事實，蓋融
        資還款不能由原告交割帳戶內直接扣帳，其正確程序須
        原告填妥一式三聯之融資現金償還申請書，向被告群益
        證券申辦，並將還款金額直接存入或匯至被告群益證券
        銀行交割帳戶（新竹企銀帳號00000000000），原告主
        張其遭被告葉建成詐騙，而以沈宛蘇集保存摺、銀行存
        摺、印鑑交付原告使用為由，使原告存入沈宛蘇銀行帳
        戶共計3922萬1428元，用以購買股票，葉建成卻未依原
        告指示下單購買，且交付原告之銀行存摺並非真正，而
        由被告葉建成自行領取其母沈宛蘇銀行帳戶內之存款，
        則使原告受有3922萬1428元之損害云云，被告均否認。
      8.原告主張其從未向被告群益證券申辦集保存摺掛失及補
        辦之程序，「存摺掛失/磁條損毀/存摺行次登錄申請書
        」、「掛失解除/補發存摺/磁條重建/空白單式存摺掛
        上「吳進德」之簽名並非原告親簽，被告群益證券承辦
        人員於承辦存摺掛失、補辦之程序中確有疏失，被告群
        益證券當無卸責之理云云。惟依據上開「存摺掛失/磁
        條損毀/存摺行次登錄申請書」、「掛失解除/補發存摺
        /磁條重建/空白單式存摺掛失申請書」注意事項記載：
        「一客戶申請掛失時，敬請於申請人簽章欄簽蓋原留印
        鑑；若非當面申請掛失，請於存摺補發前完成原留印鑑
        簽蓋」，客戶申請掛失及補發集保存摺，僅須在申請人
        簽章欄蓋用原留印鑑即可，且依原告開戶所留印鑑卡，
        係蓋印與簽名貳式任憑壹式有效，原告確曾於89年8月
        間向被告群益證券申辦集保存摺之掛失及補發，此觀上
        開「存摺掛失/磁條損毀/存摺行次登錄申請書」、「掛
        失解除/補發存摺/磁條重建/空白單式存摺掛失申請書
        」之申請人簽章欄上均已蓋上原告之印鑑章可明，至於
        各該申請書之戶名欄上是否係原告親自填寫或委請他人
        填寫，或以蓋印代之，均無不可，原告以申請書上非其
        簽名，否認係原告辦理云云，並非事實，再者，原告此
        部分主張縱為事實，與葉建成是否盜買、盜賣股票，亦
        無關連。
      9.縱認被告應負僱用人之賠償責任，原告違反上開證券管
        理法令規定及兩造約定之交易方式，未自行保管印章存
        摺並私下利用被告葉建成提供之沈宛蘇帳戶買賣股票，
        致被告葉建成有機可乘，發生損害，則其對損失之發生
        及擴大，均有極為重大之過失，況被告群益證券無從知
        悉沈宛蘇帳戶內何種股票係原告所委託買進且未經原告
        同意賣出之非交易方式，被告實無從盡任何相當之注意
        ，以避免原告發生損害，若有疏失，亦極其輕微，爰請
        免除或減輕被告之賠償責任等語。並聲明：(一)原告之訴
        及假執行之聲請均駁回。(二)如受不利之判決，願提供現
        金或國泰世華商業銀行、安泰商業銀行、聯邦商業銀行
        、大眾商業銀行可轉讓定期存單為擔保，請准免為假執
        行。
  （三）被告元大證券抗辯：
      1.原告主張其自90年4月起至91年7月止，遭被告葉建成盜
        領之金額款項，達700餘萬元云云，被告元大證券否認
        原告所提元大證券「有價證券庫存餘額表」之形式及實
        質上真正，詳觀上開「有價證券庫存餘額表」之記載，
        既無客戶姓名，亦無帳號，復無庫存查詢時間，根本無
        從認定係原告於被告元大證券開立之證券交易帳戶「有
        價證券庫存餘額表」，原告自當就其主張負舉證之責。
        再者，原告於原鼎康證券開立之證券交易帳戶，自開戶
        迄今（最後交易日為90年4月25日），僅有買賣交易紀
        錄4筆，成交總金額為7萬1224元整，又經被告核對原告
        歷次交易紀錄，與原告開立於被告元大證券交易帳戶內
        之庫存餘額完全相符，復查客戶沈宛蘇帳戶並無原告所
        稱有授權原告下單之授權書，徵諸上述事實，原告指述
        被告葉建成於被告元大證券任職期間有違反主管機關規
        定之情形，抑或於被告葉建成任職被告處期間內，有款
        項遭盜領700萬元之多，原告均未舉證，其空言指摘並
        不可採。
      2.原告主張其款項遭盜領700餘萬元，進而要求被告元大
        證券賠償，惟原告並未舉證說明葉建成執行職務之行為
        抑或其個人犯罪行為，無從認定被告葉建成於擔任被告
        元大證券營業員期間有違反證券從業人員相關規定或盜
        領原告款項之行為，原告亦未舉證其所受損害與被告葉
        建成盜領款項行為之因果關係、被告葉建成所盜賣之股
        票為何、原告請求金額之計算方式及請求權基礎，再者
        ，原告於被告群益證券有近兩年交易，並有從事融資融
        券交易且交易頻繁，自當知若欲以融資融券方式買賣股
        票，需另開立信用交易帳戶，惟原告並未於被告元大證
        券開立信用帳戶，自無法進行融資、融券交易，而原告
        稱其為償還融資借款，而將款項存入其華南銀行帳戶內
        ，不可能於存款當日、翌日、翌2日領出，故證明係為
        被告葉建成所盜領，即屬無稽，縱原告所指其係因誤認
        被告葉建成已依其指示以融資、券之方式下單，故而將
        款項存入其華南商業銀行（帳號：000000000000）之帳
        戶作為還款用途之情事為真實，然原告仍須進一步證明
        其所存入之6筆款項，係遭被告葉建成所盜領，否則前
        開存款既未遭盜領則原告不受有損害，況且，原告業自
        承其華南銀行之存摺及印章係由其自行保管，其華南銀
        行之存摺亦未遭被告葉建成掛失，復依原告於其華南銀
        行帳戶之存款往來明細表所示，其前開6筆款項均係經
        其現金提出或轉帳提出，未由被告元大證券所收取，是
        原告前揭6筆存款，實係由其本人所提領，是原告並未
        受有任何損害，縱有損害亦與被告元大證券毫無關聯。
      3.原告以被告葉建成並未將原告親寫之開戶申請書交付公
        司，此屬變態事實，原告應就此有利於己之變態事實負
        舉證責任，另原告以「客戶開設有價證券委託買賣帳戶
        申請書」上之所有筆跡與其於被告群益證券開戶之筆跡
        不同為由，主張該申請書均非原告所繕寫，進而宣稱被
        告葉建成係以自己所填寫之申請書抽換原告所填寫之申
        請書，惟實務上客戶多有因嫌開戶資料繁瑣而請營業員
        代填資料之情事，原告不得以開戶資料與其在被告群益
        證券之開戶資料筆跡不同即論斷其於被告元大證券之開
        戶資料遭抽換，是原告自當先行就其曾另行親寫開戶申
        請之相關資料提出證明，又原告以其於被告群益證券開
        戶之簽名筆跡及印鑑與在被告元大證券開戶者不同為由
        ，認定其在被告元大證券之開戶文件係遭人偽造，顯有
        邏輯上之謬誤，惟縱原告於被告群益證券開戶所留印鑑
        與其於被告元大證券開戶所留印鑑不同，均不表示後者
        之印鑑必定係遭他人偽造。再者，縱原告於被告元大證
        券處開戶文件上所留之聯絡電話有1個數字之差異，亦
        極有可能係原告之誤繕，且原告仍得由被告元大證券所
        製發之每月對帳單取得相關買賣資訊，更可透過定期補
        摺其華南銀行之帳戶，掌握其買賣股票之相關交割款項
        扣款資料，不得依此即認被告元大證券於契約義務履行
        上或對業務人員監督上有疏失，而徵諸原告於被告元大
        證券所開立之帳戶內自開戶日起迄今之交易明細僅有4
        筆，且集中於90年4月，是原告除於90年5月會收到對帳
        單外，其餘月份因原告並無交易，證券商依規定自無需
        寄送交易對帳單與客戶，倘原告主張其自行提出被告元
        大證券之交易資料為真，則原告自應於每月收受對帳單
        ，並進而對帳，惟原告稱其對帳單之取得方式勾選為寄
        到本人戶籍地址，卻從未於未收受被告寄送之對帳單向
        被告元大證券查證，顯有違常理。原告爭執其證券交易
        帳戶開戶資料內留存之電話、地址有誤，且其簽名、印
        鑑等並非真正，惟縱若被告元大證券於辦理原告之開戶
        程序時有疏失，其所造成之影響為原告與被告元大證券
        間之委任關係不成立，即原告不得對被告元大證券主張
        應依民法第528條、第544條、及第224條負受任人責任
        ，並無法由此推論該等行為與原告所稱之華南銀行存款
        遭盜領或盜轉究有何直接因果關係。
      4.原告主張被告葉建成故意違反證券商管理規則、證券商
        負責人與業務人員管理規則及證券交易法等法令，肇致
        原告之損害，應依民法第184條第1項後段及第2項之規
        定負損害賠償責任，被告元大證券係被告葉建成之僱用
        人，應依民法第188條規定負連帶責任云云，然原告僅
        憑被告葉建成自被告群益證券跳槽至被告元大證券，再
        由被告元大證券跳槽至被告永豐金證券，其業務主管均
        為王弘萍，即遽推論被告元大證券內部對證券營業員之
        監督有疏懈，進而主張被告元大證券身為被告葉建成之
        僱用人，應負民法第188條連帶賠償責任，顯屬原告之
        個人臆測，其並未舉證以實其說，實不足採信，且原告
        於被告元大證券辦理開戶當時，開戶分公司之法定代理
        人為蔡志宏，是開戶時之經辦主管並非訴外人王弘萍，
        原告亦未提出任何事證證明訴外人王弘萍與被告葉建成
        間有任何共同侵害其權利之事實，原告所稱顯屬無據；
        退步言，縱被告葉建成有偽造開戶文件之情事，因原告
        未能舉證被告葉建成是否確有後續盜賣原告股票之行為
        ，是被告葉建成單純偽造原告之開戶文件，亦屬其個人
        之犯罪行為，與執行職務無關，又縱被告葉建成盜賣、
        盜領原告股票，惟依據證券交易法規等相關規定，自
        84年證券市場實施全面款券劃撥交割制度，委託人（客
        戶）應於證券經紀商指定之金融機構開立存款帳戶以劃
        撥方式辦理交割價金之收付，是原告進行股票買賣時，
        其交割款項之收付係由原告本人於交割銀行所開立之專
        戶以劃撥方式辦理交割，於現行款券劃撥交割制度下，
        證券交易採款券分離之方式辦理，股票交割款項之收付
        非屬證券商之業務範圍，證券商無從經手客戶之款項，
        因此營業員領取客戶銀行之款項並非職務上之行為，不
        具執行職務之形式，亦非職務上機會之行為，是被告葉
        建成若真有盜領原告於華南銀行存款之行為，應屬其個
        人之犯罪行為，非受僱於被告元大證券之職務行為，況
        原告並未證明被告元大證券有何未盡選任監督責任之情
        事存在，僅空言主張，尚非可採。
      5.原告未能舉證證明其所遭受之損害與被告元大證券之行
        為有因果關係：
      (1)原告主張其係因融資維持率過低遭元大證券要求補現金
        ，始存款入交割銀行（華南銀行）帳戶，惟原告於被告
        元大證券並未開立信用交易帳戶，根本無法進行融資、
        融券交易，何來融資維持率過低，進而需追繳之問題？
        原告應就其主張確曾於被告公司開立信用交易帳戶，且
        曾指示被告葉建成以融資、融券方式買賣股票，並基於
        收受融資追繳擔保品之通知，因此進而於90年7月17日
        至92年7月31日間存入系爭6筆款項於其交割銀行之帳戶
        內云云負舉證責任。
      (2)原告主張其於華南銀行中有6筆存款遭葉建成盜領或盜
        轉，因此得請求被告給付該6筆存款數額共1356萬1994
        元云云，惟查，上開6筆存款金額與其所主張之損害發
        生時點分別為：
      90年7月17日存入292萬元，當日即被領出。
      90年10月16日存入320萬元，分別於同日被領出140萬元
        、同月17日被領出140萬元、同年月18日被領出40萬元
        。
      90年10月31日存入50萬6428元，同年11月1日被領出50
        萬6428元。
      91年11月12日存入363萬5566元，同年11月12日被轉出
        300萬元、同年月14日被轉出63萬5566元。
      92年5月30存日入200萬元，同日被轉出100萬元、同年6
        月2日再被轉出100萬元。
      92年7月31日存入130萬元，同年8月4日被轉出100萬元
        ，同年8月8日再被轉出30萬元。
      (3)然而，原告自承其交割帳戶之存摺印章係由原告自行保
        管，是故原告應就上開6筆款項係由被告葉建成所盜領
        且其如何盜領之事實負舉證責任，縱上開6筆款項確為
        被告葉建成所盜領，惟其中第4、5、6筆存款與領款時
        間均係於91年8月21日葉建成自被告元大證券離職後所
        為，斯時被告元大證券與被告葉建成已無僱傭關係存在
        ，自不負連帶賠償責任。
      (4)承上，原告於葉建成任職於建華證券後，即於91年8月
        26日至建華證券與建華銀行分別開立證券戶與銀行戶，
        惟於91年11月以後卻仍匯款至先前開立於華南銀行之交
        割帳戶，進而主張款項事後遭葉建成盜領，是縱原告之
        主張為真實，益證原告與被告葉建成間有私人之資金往
        來關係，與被告葉建成於被告元大證券之執行職務無關
        。
      (5)原告主張被告葉建成有偽造或撕毀其開戶申請資料之行
        為，並要求被告元大證券應就其開戶資料之真正負舉證
        之責，惟其開戶資料究否為真，與其是否遭受損害間亦
        無因果關係。
      6.原告之證券委託帳戶係於89年11月27日於原鼎康證券所
        開立，其同時於華南銀行開立證券交割專戶並存入款項
        ，原告自承係由其自行保管帳戶之存摺及印章，原告自
        得隨時經由補刷存摺了解交易帳戶庫存及掌握投資情形
        ，並即時發現被告葉建成盜領鉅額款項之不法情事，原
        告自身怠於定期瞭解，就其損失亦應負重大過失之責，
        原告於鼎康證券之最後交易日為90年4月25日，原告亦
        自認被告葉建成於91年8月26日轉任被告永豐金證券時
        ，原告即依被告葉建成之邀轉往被告永豐金證券下單交
        易，則原告理應於90年4月25日或至遲於91年8月26日時
        即已了解其原於前鼎康證券所開立帳戶之交易狀況，否
        則原告以何資金及股票轉往另一被告永豐金證券進行交
        易？是倘真有原告所主張之盜賣情事，原告自應於90年
        4月25日或91年8月26日即應發現並應提出，甚且原告之
        起訴狀對被告葉建成與被告元大證券應連帶給付原告70
        0萬元，及91年9月1日起至清償日止之利息，足徵倘確
        有原告主張之侵權行為情事，原告應於91年9月1日即知
        悉並得請求，原告遲至96年5月21日始行始提起本件訴
        訟，該侵權行為之損害賠償請求權應已罹於2年時效而
        消滅等語。並聲明：(一)原告之訴及假執行之聲請均駁回
        。(二)如受不利之判決，願供擔保請准宣告免為假執行。
  （四）被告永豐金證券抗辯：
      1.被告葉建成曾於91年8月至95年5月任職於被告永豐金證
        券，原告於91年8月26日於被告永豐金證券開立證券帳
        戶，正常情形下客戶於證券公司下單交易僅需透過電話
        即可完成，由何營業員執行委託並無差別，無與特定營
        業員合作之必要，至於被告葉建成以配息、配股免稅、
        手續費折扣等優惠方式力勸原告至被告公司開戶乙節，
        配股配息之稅賦徵收乃國家公權力行使，非個別營業員
        或證券公司所得置喙，是原告主張其股票、股款遭被告
        葉建成盜賣盜領等情，究係被告葉建成或第三人之犯罪
        行為，或實際係依原告指示所為，不無疑問。關於被告
        葉建成違背原告指示盜賣股票、盜領股款之事，原告並
        未舉證被告葉建成何時、何地、以何種方式、盜用多少
        金額，查營業員依客戶委託指示交易係常態事實，違背
        客戶指示或擅自利用客戶帳戶交易則屬變態事實，原告
        應就被告葉建成盜領原告匯入建華銀行帳戶款項至少27
        00萬元之事實負舉證責任，況提領款需銀行帳戶原留存
        印鑑，若非原告指示或配合，不可能由被告葉建成單獨
        為之，另原告應舉證關於被告葉建成提供其母沈宛蘇於
        被告永豐金證券開設之交易帳戶予原告使用，且交付沈
        宛蘇之證券、銀行存摺、印鑑予原告，未見原告舉證，
        縱有其事，帳戶既屬沈宛蘇所有，沈宛蘇本人當然得使
        用自己名下帳戶，帳戶中之股票或金錢亦屬沈宛蘇所有
        ，原告未舉證該等金錢或股票為其所有，其主張自不足
        採。
      2.原告主張關於被告葉建成利用被告永豐金證券之電子信
        箱帳號檢送偽造之「客戶進出明細表」或「研調晨訓」
        部分，自電子郵件形式觀之，係常見之電腦文字簡單編
        排，並無簽名或電子認證等證據佐證是否確實係由micr
        o.yeh@sinopac.com發出之電子郵件，亦無從判定其所
        附之「客戶進出明細表」或「研調晨訓」為被告葉建成
        所偽造，再者，原告所提之被告葉建成使用被告永豐金
        證券之報表偽造有價證券對帳單，與被告永豐金證券報
        表格式不同，例如股數、成交金額、股數、手續費、證
        交稅款各欄，被告永豐金證券正常報表所示股票或金額
        數字，在個位數以上，往左每3位數均以逗號區隔，以
        方便閱讀，而原告提出之報表，各欄數字均未見有逗號
        區隔，即有明顯不同，且該等報表是否被告葉建成所偽
        造並交付，亦未見原告舉證，此外，關於原告於被告永
        豐金證券開設之證券存摺固曾辦理掛失，但係經核對原
        留印鑑無誤後所為，此需原告本人配合辦理，不能證明
        係由被告葉建成擅自所為，原告未舉證永豐銀行帳戶是
        否遭掛失，另關於原告所持有永豐金證券集保存摺，經
        核該存摺內容確有不實，惟原告並未舉證係為被告葉建
        成偽造並交付，綜上原告所述，被告永豐金證券均予否
        認，原告主張被告葉建成盜刻其印鑑用於掛失原告之集
        保存摺及變更通訊地址等節，因原告嗣後已自認印鑑為
        真正，前後矛盾，又未進一步舉證，被告亦予否認。
      3.原告雖主張其於91年8月間在被告永豐金證券開立證券
        帳戶，與原告間有委任關係云云，惟查，投資人係委託
        證券經紀商向證券交易所申報買賣有價證券，證券經紀
        商乃以自己名義為他人計算之交易，屬民法上之「行紀
        」，是兩造間有民法上之行紀關係，原告復自認其於被
        告永豐金證券及永豐銀行之開戶印鑑為真正，並非被告
        葉建成盜刻使用，證人陳怡伶亦證稱原告多次交代陳怡
        伶將其印鑑交付葉建成蓋用，足證被告葉建成使用原告
        之印鑑章蓋用於取款條上提款或匯出款項，係經原告授
        權同意，則原告主張被告葉建成係盜領款項云云，即非
        可採。
      4.針對營業員侵佔客戶股票或款項之類型化事件，最高法
        院認為證券營業員所為違反法令規定行為或犯罪行為，
        均不屬於職務行為，亦非與執行業務相關之行為，係客
        戶私下委託營業員所為，若因而侵害客戶權利，證券商
        毋庸對該受損害之客戶負賠償責任，是原告主張被告葉
        建成以犯罪手法盜賣其股票、盜領其金錢，被告葉建成
        之行為非與被告永豐金證券職務相關之行為，被告永豐
        金證券毋庸負賠償責任，且縱被告葉建成盜領股款屬實
       （被告否認），亦係發生於交割股款之銀行，與被告葉
        建成依客戶指示下單買賣證券之職務行為，顯然毫無關
        聯，自無責由被告永豐金證券賠償之理，被告葉建成若
        持有原告之銀行存摺，當然係原告交付，並委託處理涉
        及金錢之相關事務，若因此致予侵權機會，亦係此一私
        人委託關係所致，與被告永豐金證券無關，且被告葉建
        成係於95年6月1日自被告永豐金證券公司離職，此後若
        有侵害原告權利，尤與被告永豐金證券無關，又原告與
        被告永豐金證券所簽訂開戶總約定書「貳、特別約定事
        項一印鑑使用效力暨保管條款」明白約定：「甲方（即
        原告）……玆聲明凡以本總約定書之同式印鑑或法人交
        割印鑑辦理之委託買賣、交割或其他有關事項，均視為
        甲方所為，甲方願負全部責任。甲方並聲明，不將上開
        印鑑或委託買進之股票或買進報告書或股票送存集中保
        管之存摺或賣出之價金或其他款券，委託乙方（即被告
        永豐金證券）員工或其他僱傭人員保管，並不得與乙方
        員工或其他僱傭人員有借貸款項或股票之情事，否則若
        發生糾葛或損害，悉由甲方自行負責，概與乙方無涉」
        ，上開約定之目的，當然係要求所有需蓋用客戶印鑑之
        文件，均應由客戶本人親閱無誤後蓋用，避免將印鑑交
        付營業員自行蓋用致生是否盜用之糾紛，據證人陳怡伶
        證述，其於91、92、93年間，多次受原告委託，將原告
        之印鑑交付被告葉建成，由被告葉建成單獨一人在會議
        室使用，顯見原告曾多次將印鑑交付被告葉建成保管使
        用，縱每次時間不長，亦不改其交付印鑑保管，任被告
        葉建成蓋用之事實，顯已違反兩造上開約定，如因此發
        生損害，縱認被告永豐金證券原應賠償（被告否認有何
        賠償責任），亦已依上開約定免責，原告之請求即無理
        由。
      5.原告與被告葉建成之合作關係，早在被告葉建成任職被
        告永豐金證券之前數年即已開始，且被告葉建成每次跳
        槽其他公司，原告即隨之轉至新公司開戶，又原告所主
        張被告葉建成盜賣股票、盜領股款等情，均早在原告至
        被告永豐金證券開戶以前，即已在其他公司之相關帳戶
        陸續發生，乃原告竟主張全然未察覺，縱其主張屬實，
        顯然原告亦疏於管理名下股票及金錢，致予被告葉建成
        可趁之機，一再重操同一手法，如原告妥慎管理其財產
        ，早在被告葉建成尚未至被告永豐金證券任職之前，應
        已發現其情，如鈞院認定被告永豐金證券應負賠償責任
        ，原告與有重大過失，應自負最大比例責任等語。並聲
        明：(一)原告之訴及假執行之聲請均駁回。(二)如受不利之
        判決，願供擔保請准宣告免為假執行。
三、兩造不爭執之事項：
  （一）被告群益證券部分：
      1.原告於88年4月29日至被告群益證券開設證券交易帳戶
        （集保存摺帳戶帳號：527I0000000），並先後簽署委
        託買賣證券受託契約、聲明書、委託書、委託人交割款
        券轉撥同意書、客戶自填徵信資料表、開立證券信用交
        易帳戶申請書、融資融券契約書、印鑑卡，復於同日至
        新竹商業銀行東湖分行開設證券交易往來銀行帳戶（帳
        號：00000000000000）。
      2.被告葉建成係自87年6月3日起擔任被告群益證券東湖分
        公司營業員，至89年11月25日離職，被告葉建成於任職
        期間，原告本人帳戶之股票交易係由被告葉建成負責接
        單及下單。
      3.原告於被告群益證券之開戶資料上，載明將每月之買賣
        對帳單寄到原告之戶籍地址「臺北縣汐止市○○街118
        巷16號3樓」，且從未辦理變更上開聯絡地址。
      4.原告前揭集保存摺於89年8月29日遭掛失並於同日申請
        補發。
      5.原告於89年7月13日之前皆有收到原告附表2.所列之股
        東會開會通知書，且89年之股票與現金股利皆有匯入原
        告之帳戶。
  （二）被告元大證券部分：
      1.被告葉建成於89年12月1日起至91年4月8日止任職於鼎
        康證券；於91年4月8日至同年4月26日任職於元大京華
        證券；於91年4月30日至同年8月26日任職於被告元大證
        券，均擔任證券交易營業員一職。
      2.原告於89年11月27日至合併前之鼎康證券開設證券交易
        帳戶（集保存摺帳戶帳號：989I000000-0），並於同日
        至華南銀行東湖分行開設證券交易往來銀行帳戶（帳號
        ：000000000000）。
      3.原告前揭帳號集保存摺及銀行存摺，並無遭掛失之紀錄
        。
  （三）被告永豐金證券部分：
      1.被告葉建成於91年8月22日起至95年5月31日止任職於被
        告永豐金證券，擔任證券交易營業員一職。
      2.原告於91年8月26日至合併前之建華證券開設證券交易
        帳戶（集保存摺帳戶帳號：551W0000000），並於91年
        8月27日至建華銀行（現改名永豐銀行）開設證券交易
        往來銀行帳戶（帳號：0000000000000-0），前揭集保
        存摺帳戶於92年6月26日遭掛失並於同日申請補發，前
        揭銀行存摺帳戶於92年5月30日遭掛失並於同日申請補
        發，原告之客戶基本資料，於92年11月19日遭申請變更
        為「北縣汐止市○○路28巷26號23F之4」，該地址為被
        告葉建成之母沈宛蘇之戶籍地址。
      3.原告於被告永豐金證券及永豐銀行之開戶印鑑均為真正
        。
四、本件之爭點為：
  （一）被告葉建成是否盜賣原告於被告群益證券股票帳戶內如
        準備(三)狀附表2.所示之股票（見本院卷(三)第143至147頁
        ）、盜買如爭點整理(二)狀附表3.所示之股票（見本院卷
        (四)第52 至54頁），及盜賣原告於被告永豐金證券股票
        帳戶內之股票（見本院卷(二)第258頁）？
  （二）被告葉建成盜賣上開股票之行為，是否屬於執行職務之
        行為？被告永豐金證券應否負僱用人之連帶責任？又原
        告是否與有過失？
  （三）被告葉建成是否盜領原告於新竹商業銀行東湖分行（現
        已更名為渣打國際商業銀行）帳號00000000000000、華
        南銀行東湖分行帳號000000000000及永豐銀行帳號0000
        000000000-0等帳戶內之款項？被告群益證券、元大證
        券及永豐金證券是否應連帶負賠償責任？
五、得心證之理由：
  （一）被告葉建成是否盜賣原告於被告群益證券股票帳戶內如
        準備(三)狀附表2.所示之股票（見本院卷(三)第143至147頁
        ）、盜買如爭點整理(二)狀附表3.所示之股票（見本院卷
        (四)第52至54頁），及盜賣原告於被告永豐金證券股票帳
        戶內之股票（見本院卷(二)第258頁）？
      1.按民事訴訟如係由原告主張權利者，應先由原賠負舉證
        之責，若原告先不能舉證，以證實自己主張之事實為真
        實，則被告就其抗辯事實即令不能舉證，或其所舉證據
        尚有疵累，亦應駁回原告之請求。又以侵權行為為原因
        ，請求回復原狀或賠償損害者，應就其權利被侵害之事
        實負立證之責（最高法院17年上字第917號、19年上字
        第38號判例意旨參照）。
      2.本件被告群益證券既否認其營業員即被告葉建成盜買、
        盜賣原告之股票，被告永豐金證券則否認被告葉建成盜
        賣原告之股票，原告自應就此事實負舉證之責。原告主
        張應由被告群益證券及永豐金證券提出原告委託被告葉
        建成買賣原告股票之電話交易記錄及錄音，被告群益證
        券及永豐金證券則稱該電話交易記錄及錄音已逾保存期
        限，無法提出等語，查依臺灣證券交易所股份有限公司
        營業細則第80條第4項規定：「證券經紀商電話委託應
        同步錄，並將電話錄音記錄置於營業處所」、同條第5
        項規定：「前項電話錄音紀錄，證券經紀商應至少保存
        2個月。但買賣委託有爭議者，應保存至該爭議消除為
        止」，原告主張被告葉建成係於89年間盜買盜賣其於被
        告群益證券帳戶內之股票，及於92年間盜賣其於被告永
        豐金證券帳戶內之股票，而原告係於95年12月1日向被
        告永豐金證券查詢股票帳戶餘額後，始主張上開股票遭
        盜買盜賣等情，有客戶餘額資料查詢單可稽（見本院卷
        (一)第15頁），則被告群益證券、永豐金證券抗辯上開股
        票之電話交易記錄已逾保存期限而消除乙節，即為可採
        。
      3.被告群益證券部分：
      (1)原告雖主張其於被告群益證券帳戶內之股票自89年9月
        20日起遭被告葉建成陸續盜賣一空，且股票買賣交易均
        非其所為云云，並提出附表2.3.股票交易明細帳為證（
        見本院卷(三)第143至147頁、卷(四)第52至54頁），惟查，
        觀諸原告所提出其於被告群益證券交割銀行帳戶歷史交
        易明細之記載（見本院卷(一)第129、130頁），該帳戶於
        89年9月20日完成交割後之餘額僅4萬8876元，其後於同
        年9月30日股款收入及轉帳支出各149萬3364元、10月3
        日股款收入214萬5465元、股款支出111萬9975元、轉帳
        支出102萬5490元、10月18日股款收入11筆共198萬9132
        元、轉帳支出60萬2137元、轉帳支出138萬6995元、10
        月19日股款收入4筆共282萬2106元、轉帳支出282萬210
        6元，而原告自承上開3筆轉帳支出係其轉帳匯入沈宛蘇
        之銀行帳戶（見本院卷(三)第112、142頁），參以原告股
        票帳戶歷史明細之記載（見本院卷(一)第36、37頁），該
        帳戶於89年9月30日買進亞聚股票200張（每股13.95元
        、每張1000股、手續費3975元）、10月2日買進國壽股
        票40張（每股67.5元、手續費3847元）、10月5日買進
        旺宏股票50張（每股48.9元、手續費3484元）、10月12
        日買進鴻海股票13張（其中10張以每股177元買進、3張
        每股175元買進、手續費各2522元、748元）、10月13日
        及16日買進宏電股票各50張（各以每股32.3元、30元買
        進、手續費各2301元、2137元），原告交割銀行帳戶則
        於89年10月4日現金存入3筆共108萬3847元，其餘股款
        支出均來自股款收入，此觀諸卷附股票帳戶歷史交易明
        細查詢即明（見本院卷(一)第129頁），是原告主張89年9
        月20日以後之買賣股票行為均係被告葉建成未經其指示
        而盜買盜賣云云，不足採信。
      (2)原告復改稱被告葉建成自89年7月13日起即盜買盜賣其
        股票云云，惟查，依原告所提出之附表3.證券帳戶股票
        明細表所示（見本院卷(四)第52頁），其中89年7月20日
        資買國喬股票100張（每股21.2元、手續費3021元），
        惟原告交割銀行帳戶餘額僅56萬2620元（見本院卷(一)第
        129頁），不足支付股款，原告自承於89年7月24日匯款
        轉入30萬元（見本院卷(三)第111、141頁），完成該次股
        款支出交割，顯見國喬股票確係原告指示買進甚明，加
        以原告自承其自88年7月31日起至89年10月19日止，轉
        帳至沈宛蘇帳戶之金額合計3922萬1428元，帳戶存摺印
        鑑並未交由被告葉建成等語（見本院卷(三)第111、112、
        141、142頁、卷(四)第315頁背面），則原告即得自行補
        登存摺知悉帳戶內交易狀況，倘被告葉建成於上開期
        間確有盜買盜賣情事，原告何以未向被告群益證券反應
        ，反而仍於89年7月20日、9月30日、10月2日、10月5日
        、10月12日、10月13日及16日委託被告葉建成買進股票
        ？實有悖於經驗法則，再者，原告於被告群益證券之開
        戶資料記載聯絡地址為「臺北縣汐止市○○街118巷16
        號3樓」（即原告戶籍地址），而原告並未辦理上開聯
        絡地址之變更，此為兩造所不爭，則原告如有委買、委
        賣情形，被告群益證券均依規定將每月之對帳單寄至原
        告上開聯絡地址，原告對於其股票帳戶之交易狀況亦得
        以知悉，是原告前開主張為不可採。
      (3)原告雖主張其從未向被告群益證券申辦集保存摺掛失及
        補辦之程序云云，惟查，依據被告群益證券所提「存摺
        掛失/磁條損毀/存摺行次登錄申請書」及「掛失解除/
        補發存摺/磁條重建/空白單式存摺掛失申請書」注意事
        項一載明：「客戶申請存摺掛失時，敬請於申請人簽章
        欄簽蓋原留印鑑；若非當面申請掛失，請於存摺補發前
        完成原留印鑑簽蓋」、「客戶申請補發存摺時，敬請於
        申請人簽章欄加蓋原留印鑑」（見本院卷(三)第46、73頁
        ），是客戶申請掛失及補發集保存摺，僅須在申請人簽
        章欄蓋用原留印鑑即可，又原告開戶所留印鑑卡上載明
        蓋印與簽名貳式，任憑壹式有效，有印鑑卡可參（見本
        院卷(三)第89頁），且原告不爭執上開「存摺掛失/磁條
        損毀/存摺行次登錄申請書」、「掛失解除/補發存摺/
        磁條重建/空白單式存摺掛失申請書」上「吳進德」之
        印文與開戶印鑑卡上留存之印文相符（見本院卷(三)第
        82頁背面），則原告否認有申辦集保存摺掛失及補辦之
        程序，即難認可採，原告雖主張其印鑑遭被告葉建成所
        盜用云云，惟並未舉證以實其說，尚難採信。
      (4)綜上，原告僅以其銀行交割帳戶歷史明細收入、支出款
        項之差額為5210萬0521元，與附表2.所列中石化、台聚
        、利奇、亞聚、浩鑫、國喬、復華、華夏、萬海、彰銀
        、興票、聯成等股票結存股數之結存市值5072萬0782元
        相近，即謂其股票帳戶內如附表2.3.所示之股票，自89
        年7月13日起遭被告葉建成盜買及盜賣云云，並以上開
        股票買入價格計算之結存市值，作為其受害金額，尚不
        足採。
      4.被告永豐金證券部分：
      (1)原告主張其於被告永豐金證券帳戶內股票，遭被告葉建
        成盜賣一空，僅餘可成股票1104股，被告葉建成並提供
        偽造之「客戶餘額資料查詢單」、「有價證券對帳單」
        、銀行存摺與集保存摺，及以電子郵件通知原告股票交
        易訊息，以取信於原告，另冒用原告名義申請變更原告
        之聯絡地址，以掩飾其盜賣股票之不法行為等情，業據
        提出偽造之客戶餘額資料查詢單、有價證券對帳單、銀
        行帳戶暨證券存摺及電子郵件所附股票交易明細為證（
        見本院卷(一)第176至217頁），經核上開偽造之集保帳戶
        存摺明細與臺灣集中保管結算所股份有限公司提供之實
        際交易資料（見本院卷(一)第217頁、卷(二)第286頁），確
        有不符。
      (2)又證人即永豐金證券營業員熊郁德於調查局證稱：公司
        每月10日會寄發上個月客戶下單的股票買賣完成交易給
        客戶，客戶要瞭解集保股票庫存資料的話，可以透過詢
        問證券公司營業員、刷存摺、電話查詢集保公司、查閱
        對帳單等方式查詢，除非是客戶申請電子對帳單，否則
        公司不會寄送電子信件給客戶，證券客戶之對帳單通常
        都是寄發至戶籍地、通訊地址、由客戶親自領取、電子
        帳單等方式給客戶，如果要變更通訊地址，就要本人持
        原留印鑑、身分證件親自臨櫃填寫表格才能變更，經辦
        人員也要看到客戶本人才能辦理變更，原告收到的終端
        機庫存表（本院卷(一)第180至184頁）雖然很像由公司終
        端機直接列印出來的，但庫存數字應該沒有逗號，且欄
        位沒有對齊，客戶帳號也不必用星號表示，格式看起來
        不太像，92年11月17日、93年4月27日客戶餘額資料查
        詢單（本院卷(一)第176至179頁）雖然很像公司集保機器
        直接列印出來的，但數字、國字字體均不一樣，帳號欄
        位也應該會列出來，證商代號、流水編號太大，右下方
        「551W建華證券股份有限公司集中保管證券存摺專用總
        經理許道義」的章不對，證券存摺（本院卷(一)第217 頁
        ）的字體不對，格式也不對，餘額登摺的金額應該要列
        印在最右邊「餘額」欄位，而不是「提出數額」欄位，
        銀行存摺（本院卷(一)第212至214頁）的字體不對，不可
        能有立可白更改的痕跡，機器也不可能列印出範圍外，
        如果有列印錯誤的地方，應該不會直接劃掉，而是重新
        列印並加蓋騎縫章，有價證券對帳單（本院卷(一)第204
        、205頁）的字體比平常的大，且對帳單下方會有餘額
        ，提醒客戶未登摺件數等注意事項，買賣報告書（本院
        卷(一)第207頁）欄位都沒有對齊等語（見桃園地檢署96
        年度他字第2900號偵查卷第25頁），足徵被告葉建成確
        係提供原告偽造之客戶餘額資料查詢單、有價證券對帳
        單、交割銀行存摺及集保存摺，並以電子郵件通知原告
        股票交易訊息，以取信於原告，再徵諸原告開戶資料留
        存之戶籍地址為「臺北縣汐止市○○街118巷16號3樓」
        ，通訊地址為「臺北縣汐止市○○路○段17 5號2樓」，
        惟於92年11月19日遭變更為「臺北縣汐止市○○路28巷
        26號23樓之4」，有客戶基本資料變更申請書可憑（見
        本院卷(三)第22頁），上開變更後之聯絡地址為被告葉建
        成之母沈宛蘇之戶籍地址，此為兩造所不爭，且案發後
        被告葉建成即不知去向，畏罪潛逃，目前仍遭通緝中，
        益徵被告葉建成確擅自變更原告之聯絡地址，致原告無
        從收受每月股票交易對帳單，以掩飾其盜賣股票之不法
        行為。
  （二）被告葉建成盜賣上開股票之行為，是否屬於執行職務之
        行為？被告永豐金證券應否負僱用人之連帶責任？又原
        告是否與有過失？
      1.按證券商負責人與業務人員管理規則第2條第2項規定：
        「本規則所稱業務人員，指為證券商從事下列業務之人
        員：一有價證券投資分析、內部稽核或主辦會計。二有
        價證券承銷、買賣之接洽或執行。三有價證券自行買賣
        、結算交割或代辦股務。四有價證券買賣之開戶、徵信
        、招攬、推介、受託、申報、結算、交割或為款券收付
        、保管。五有價證券買賣之融資融券。六衍生性金融商
        品之風險管理或操作。七辦理其他經核准之業務」，同
        規則第20條規定：「證券商之業務人員，於從事第2條
        第2項各款業務所為之行為，視為該證券商授權範圍內
        之行為」，可知股票之買賣開戶、接洽、交割、結算或
        為款券收付、保管等屬於營業員之職務範圍。次按「證
        券商負責人及業務人員，除其他法令另有規定外，不得
        有下列行為：七利用客戶帳戶買賣有價證券。九與客戶
        有借貸款項、有價證券或為借貸款項、有價證券之媒介
        情形。十辦理受託買賣有價證券時，有隱瞞、詐欺或其
        他足以致人誤信之行為。十一挪用或客戶保管有價證券、
        款項、印鑑或存摺。…十三未依據客戶委託事項及條件，
        執行有價證券之買賣。…」，證券商負責人與業務人員
        管理規則第18條第2項第7款、第9款、第10款、第11款
        及第13款亦有明定。又民法第188條第1項所謂受僱人因
        執行職務不法侵害他人之權利，不僅指受僱人因執行其
        所受命令，或委託之職務本身，或執行該職務所必要之
        行為，而不法侵害他人之權利者而言，即職務上予以機
        會之行為及與執行職務之時間或處所有密切關係之行為
        ，在客觀上足認為與其執行職務有關，而不法侵害他人
        之權利者，亦應包括在內（最高法院42年臺上字第1224
        號判例、94年度臺上第173號、91年度臺上字第2627號
        、89年度臺上字第1639號、89年度臺上字第2號、87年
        度臺上字第1848號、86年度臺上字第838號判決參照）
        。
      2.經查，被告葉建成係利用其為被告永豐金證券營業員之
        身分，參與營業，為原告買賣股票，而取得原告之信賴
        ，進而於被告永豐金證券之營業場所及營業時間內，藉
        其營業員之身分，利用職務之機會，在未受原告電話指
        示下單之情況下，逕行盜賣股票及盜領股款，並利用職
        務之便，冒用原告名義擅自變更原告之聯絡地址為其母
        沈宛蘇之戶籍地址，致原告無從收受被告永豐金證券之
        買賣股票對帳單，以掩飾其盜賣原告股票及盜領股款之
        不法行為，造成原告不及知其股票遭盜賣及股款遭盜領
        之事實，核被告葉建成盜賣原告股票至盜領股款之前後
        連貫行為，實乃利用其擔任被告永豐金證券營業員之身
        分，與原告有股票買賣之開戶、接洽、交割及結算等職
        務上予以之機會，且上揭盜賣股票及盜領股款等不法行
        為與被告葉建成執行職務之時間或處所有密切關係，在
        客觀上足認為與其執行職務有關，自屬其執行職務之範
        圍，被告永豐金證券自應負僱用人之連帶賠償責任。
      3.按物因侵權行為而受損害，請求金錢賠償，其目的在填
        補所生之損害，應回復「應有狀態」應將損害事故發生
        後之變動狀況考慮在內，故其價格應以加害人應為給付
        之時為準，算定被害物價格時，應以起訴時之市價為準
        ，但被害人於起訴前曾為請求者，以請求時為準。準此
        ，本件原告既未能證明於起訴前有請求被告永豐金證券
        賠償之意思，自應以97年5月27日起訴時之收盤價為計
        算損害之時點。原告主張被告葉建成未經其指示，於92
        年5月28日盜賣東訊、台光電及漢磊科技等股票部分，
        依臺灣集中保管結算所股份有限公司提供之保管劃撥戶
        異動分類帳資料及臺灣證券交易所個股日收盤價、櫃買
        中心上櫃個股日成交資訊查詢所示（見本院卷(二)第286
        頁、卷(五)第54至56頁），原告證券帳戶於92年5月28日
        遭盜賣東訊股票100張（起訴時收盤價為21.7元）、台
        光電股票101張（起訴時收盤價為15元）及漢磊科技股
        票60張（起訴時收盤價為17元），則原告主張其損失於
        470萬5000元（計算式：100000x21.7+101000x15+60000
        x17=0000000 ）之範圍內，核屬有據，至逾此部分之主
        張，即為無據。從而，原告依侵權行為之法律關係，請
        求被告永豐金證券連帶賠償盜賣股票之損失470萬5000
        元，及自起訴狀繕本送達之翌日即97年6月5日起至清償
        日止，按年息5％計算之利息，為有理由，應予准許，
        逾此部分之請求，為無理由，應予駁回。
      4.被告永豐金證券雖抗辯：原告與被告葉建成之合作關係
        ，早在被告葉建成任職於被告永豐金證券即已開始，原
        告所主張其遭被告葉建成盜賣股票、盜領股款情事，係
        發生於被告葉建成至被告永豐金證券開戶以前，顯然原
        告受有損失係其疏於管理名下股票及金錢所致，亦屬與
        有過失云云，惟查，被告葉建成盜賣原告之股票，實係
        其利用擔任被告永豐金證券營業員之身分，未經原告同
        意，擅自交割股票，原告就此並無過失可言，況原告並
        未將銀行存摺、集保存摺及印章交由被告葉建成保管，
        而股款之領取須同時檢具存摺及印章（或已蓋妥印文之
        取款憑條）始得辦理，依通常經驗法則，若非被告葉建
        成向原告騙取存摺及印章（或已蓋妥印文之取款憑條）
        ，實不致發生股票遭盜賣及股款遭盜領之結果，故原告
        自無與有過失可言。
  （三）被告葉建成是否盜領原告於新竹商業銀行東湖分行（現
        已更名為渣打國際商業銀行）帳號00000000000000、華
        南銀行東湖分行帳號000000000000及永豐銀行帳號0000
        000000000-0等帳戶內之款項？被告群益證券、元大證
        券及永豐金證券是否應連帶負賠償責任？
      1.原告雖主張其以現金、匯款、轉帳等方式存入新竹商業
        銀行東湖分行之金額合計9133萬1949元，扣除轉出金額
        3922萬1428元後，差額5210萬0521元即為遭被告葉建成
        盜領之金額云云，並提出附表A為證（見本院卷(四)第93
        頁），惟為被告群益證券所否認，經本院向渣打國際商
        業銀行查詢如附表A所示日期之交易憑證，該行於99年4
        月8日以渣打商銀內湖字第09900015號函覆稱：因本行
        於98年4月底依渣打商銀Finance字第09800280號函銷毀
        91年度（含）前之原始憑證，故無法提供相關之原始憑
        證等語（見本院卷(四)第275頁），是原告此部分主張，
        尚乏證據可資證明，難認可採。
      2.原告主張其華南銀行東湖分行帳戶於90年7月17日、10
        月16日、10月17日、10月18日、10月31日分別遭被告葉
        建成盜領292萬元、140萬元、140萬元、40萬元、50萬
        6428元，合計662萬6428元等情，業據提出附表B為證（
        見本院卷(四)第95頁），並經本院向華南銀行東湖分行調
        取如附表B所示日期之交易憑證（見本院卷(四)第237至25
        8、288至295頁），互核相符，而被告葉建成已受合法
        通知，卻未於言詞辯論期日到場，復未提出書狀作何爭
        執，自堪信原告此部分主張為真實。
      3.原告主張其永豐銀行帳戶於91年11月起至95年11月24日
        止，陸續遭被告葉建成盜領金額合計3269萬2966元，業
        據提出附表C為證（見本院卷(四)第96頁），並有永豐銀
        行西湖分行檢送如附表C所示日期之交易憑證在卷可稽
        （見本院卷(四)第260至263、296至301頁），互核相符，
        且被告永豐金證券對於上開金額並無爭執（見本院卷(五)
        第15頁背面），而被告葉建成已受合法通知，卻未於言
        詞辯論期日到場，復未提出書狀作何爭執，自堪信原告
        此部分主張為真實。
      4.綜上，原告遭被告葉建成盜領之金額合計3931萬9394元
        （計算式：662萬6428元+ 3269萬2966元=3931萬9394元
        ），又原告於被告永豐金證券帳戶之東訊、台光電及漢
        磊科技等股票遭被告葉建成盜賣部分，原告於其所有之
        股票遭盜賣時即已受損害，被告葉建成進而將盜賣股票
        匯入永豐銀行帳戶之款項領出，乃被告葉建成接續之犯
        罪行為，無論盜賣股票或盜領股款，均為被告葉建成整
        體犯罪之一部分，不能割裂評價，原告請求被告葉建成
        賠償其因上開股票遭盜賣及股款遭盜領之損害，自屬有
        據。從而，原告依侵權行為之法律關係請求被告葉建成
        給付3931萬9394元，及自起訴狀繕本送達之翌日即97年
        8 月30日起至清償日止，按年息5％計算之利息，為有
        理由，應予准許，逾此部分之請求，為無理由，應予駁
        回。
      5.原告雖主張被告元大證券、永豐金證券應就被告葉建成
        盜領存款之不法行為負連帶賠償責任云云，惟查，證人
        即原告所開設艾迪特公司客服經理陳怡伶證稱：我自85
        年間起開始在艾迪特公司任職，知道原告有投資股票買
        賣，他不在的時候會把印章留在公司，告訴我們幾點葉
        建成會過來公司蓋章，就把印章交給他，葉建成會在會
        議室蓋章，蓋完後再離開，葉建成趁原告不在的時候來
        公司蓋章4、5次，91至93年間都有看到他，葉建成用完
        印章後，將印章交給我，我再放回原告放印章的地方，
        印章是原告自己保管等語（見本院卷(四)第224頁），足
        見原告係基於信賴被告葉建成之故，委由被告葉建成
        自行前往其開設之艾迪特公司向證人陳怡伶拿取印鑑章
        使用，並非在被告元大證券及永豐金證券之營業場所內
        所為，被告葉建成因個人因素，向交割銀行領出原告之
        存款，自屬其個人之犯罪行為，尚難認被告元大證券及
        永豐金證券有何疏失可言，原告以被告元大證券及永豐
        金證券係被告葉建成之僱用人，主張渠等應負連帶賠償
        責任云云，洵非正當，不應准許。
六、綜上所述，原告依據侵權行為之法律關係，請求被告葉建成
    給付3931萬9394元，及自起訴狀繕本送達之翌日即97年8 月
    30日起至清償日止，按年息5％計算之利息，並請求被告永
    豐金證券就其中470萬5000元，及自起訴狀繕本送達之翌日
    即97年6月5日起至清償日止，按年息5％計算之利息部分，
    應與被告葉建成負連帶賠償責任，為有理由，應予准許，其
    逾此範圍之請求，尚有未合，不應准許。另被告群益證券及
    元大證券既毋庸對原告負賠償責任，則渠等所為時效抗辯部
    分，即無審究之必要，附此敘明。
七、假執行之宣告：兩造均陳明願供擔保，請准宣告假執行或免
    為假執行，就原告勝訴部分，經核並無不合，爰各酌定相當
    之擔保金額予以准許，至原告敗訴部分，其假執行之聲請，
    已失所附麗，應併予駁回，附此敘明。
八、兩造其餘攻擊防禦方法，核與判決結果不生影響，不予一一
    論述，附此敘明。
九、據上論結，本件原告之訴為一部有理由，一部無理由，依民
    事訴訟法第385條第1項前段、第79條、第85條第2項、第390
    條第2項、第392條第2項，判決如主文。
中    華    民    國    99    年    7     月    7     日
                  民事第二庭    法  官  鍾素鳳
以上正本係照原本作成。
如對本判決上訴，須於判決送達後20日內向本院提出上訴狀。
中    華    民    國    99    年    7     月    7     日
                                書記官  林玗倩

司法院資訊處製作；財團法人民間司法改革基金會備份。
